臺灣雲林地方法院刑事判決　　　　　　　96年度簡上字第39號
上　訴　人
即　被　告　丁○○
　　　　　　戊○○○
上二人共同
選任辯護人　蔡金保律師
上列上訴人等因竊佔案件，不服本院北港簡易庭中華民國95年12
月29日95年度港簡字第345 號第一審刑事簡易判決（聲請簡易判
決處刑案號：95年度偵字第5186號），提起上訴，本院管轄之第
二審合議庭判決如下：
    主  文
原判決撤銷。
丁○○、戊○○○共同意圖為自己不法之利益，而竊佔他人之不
動產，各處拘役拾日，如易科罰金，均以銀元佰元即新臺幣玖
佰元折算壹日。
    事  實
一、丁○○、戊○○○為夫妻關係，2 人均明知雲林縣麥寮鄉○○段第159-33地號之土地，為庚○○、甲○○、乙○○、丙○○與戊○○○所共有，竟共同基於意圖為自己不法利益之
    犯意聯絡，未徵得其他共有人全體之同意，即於民國93年2
    月下旬某日，2 人共同在前揭土地上，於如附件所示土地複
    丈成果圖上B 案編號A 、B 所示之位置，放置石頭、盆栽等
    物（佔用土地面積分別為1.46平方公尺、10.02 平方公尺）
    ，以此方式竊佔上開共有人共有之土地面積共11.48 平方公
    尺。嗣於95年11月11日，2 人始將上開石頭、盆栽移除。
二、案經庚○○、甲○○、乙○○、丙○○訴請臺灣雲林地方法
    院檢察署檢察官偵查後聲請簡易判決處刑。
    理  由
一、訊據被告丁○○、戊○○○固坦承有於附件所示土地複丈成
    果圖上B 案編號A 、B 所示之位置，放置石頭、盆栽等物之
    事實，惟矢口否認有何竊佔犯行，被告2 人及其選任辯護人
    均辯稱：被告2 人所放置之石頭、盆栽，均放置於牆角，無
    礙人車通行，且石頭、盆栽均可移動，難認被告有繼續、排
    他性之佔有支配關係，被告2 人擺放石頭、盆栽，其他共有
    人並非不知情，被告2 人擺放之面積亦未逾被告戊○○○之
    應有部分，顯然不該當刑法竊佔罪之構成要件。經查：
    (一)雲林縣麥寮鄉○○段第159-33地號之土地為庚○○、甲○○、乙○○、丙○○及被告戊○○○所共有，而被告丁○○、戊○○○有於93年2 月下旬某日，未經其他共有人之
      同意，於該土地如附件所示土地複丈成果圖上B 案編號A
      、B 所示之位置，擅自放置石頭、盆栽等物，佔用該土地
      面積共11.48 平方公尺，迨至95年11月11日始移除石頭、
      盆栽等事實，業據被告2 人坦承不諱，核與告訴人甲○○
      於本院審理時證述之情節相符，並有雲林縣麥寮鄉○○段
      第159-33地號之土地登記第二類謄本及照片9 張（本院卷
      第103-104 頁、他字卷證物袋內編號4-7 所示照片）在卷
      可稽，而被告2 人竊佔前揭土地之位置及面積，業經本院
      囑託雲林縣臺西地政事務所測量在案，有本院96年4 月26
      日勘驗筆錄、現場照片15張及雲林縣臺西地政事務所96年
      5 月1 日以台西地二字第0960002392號函送之土地複丈成
      果圖1 份附卷可參，應堪認定。
    (二)被告2 人及辯護人雖以上揭情詞置辯，惟上開土地既係被
      告戊○○○與其他共有人即庚○○、甲○○、乙○○、丙○○所共有，未經其他共有人之同意，被告丁○○、戊○○○即無特定某部分而予以佔有使用之權利，被告2 人在
      上開土地上，放置其所有之石頭、盆栽等物，已將該共有
      土地之部分專供己用而排除其他共有人使用，顯將共有之
      物置於自己實力支配之下，其有為自己不法利益之意圖甚
      明。又被告2 人所放置之石頭、盆栽數量非少，部分石頭
      、盆栽之體積不小、重量非輕，及被告2 人自93年2 月下
      旬某日起，即長期、固定地將石頭、盆栽擺放在如附件土
      地複丈成果圖上B 案編號A 、B 所示之位置，依此情形觀
      之，足認被告2 人之佔有使用行為已具有繼續性及排他性
      ，被告2 人就其佔用部分已取得新的佔有支配關係，被告
      等辯稱：其佔用部分未逾被告戊○○○之應有部分，其所
      放置之石頭、盆栽均可移動，被告2 人之佔有支配關係無
      繼續性或排他性云云，並無足採。再刑法第320 條第2 項
      之竊佔罪，固係指在他人不知情之間佔有他人之不動產，
      惟在他人知悉，然未予同意之情況下，仍應成立竊佔罪，
      被告及辯護人指稱被告2 人擺放石頭、盆栽係在告訴人知
      情下所為，因此不成立竊佔罪，亦有誤會。綜上，本件事
      證明確，被告2 人竊佔犯行均堪認定，應依法論科。
二、按行為後法律有變更者，應將行為時之法律與裁判時之法律
    比較適用最有利於行為人之法律；又新舊刑法關於刑之規定
    ，雖同採從輕主義，惟比較時仍應就罪刑有關之共犯、未遂
    犯、想像競合犯、牽連犯、連續犯、結合犯，以及累犯加重
    、自首減輕暨其他法定加減原因與加減例等一切情形，綜其
    全部罪刑之結果而為比較，再適用有利於行為人之法律處斷
    ，而不得一部割裂分別適用不同之新舊法（最高法院24年上
    字第4634號判例意旨、95年5 月23日刑事庭第8 次會議決議
    參照）。本件被告2 人行為後，刑法已於94年1 月7 日修正
    、94年2 月2 日公布，並於95年7 月1 日施行，其中：(一)修
    正前刑法第33條第5 款規定：「罰金：1 元以上」，而依修
    正後刑法第33條第5 款規定：「罰金：新臺幣1,000 元以上
    ，以百元計算之。」，比較修正前後刑法第320 條第2 項所
    定之罰金法定刑最低額，修正後之規定並未較有利於被告2
    人；(二)刑法第28條關於共同正犯之規定亦經修正，而本件被
    告2 人依修正前後之刑法規定均構成共同正犯，新舊法比較
    結果，修正後之刑法並無較有利之情形；(三)修正前刑法第41
    條第1 項前段規定：「犯最重本刑為5 年以下有期徒刑以下
    之刑之罪，而受6 個月以下有期徒刑或拘役之宣告，因身體
    、教育、職業、家庭之關係或其他正當事由，執行顯有困難
    者，得以1 元以上3 元以下折算1 日，易科罰金。」，而被
    告2 人行為時之易科罰金折算標準，依罰金罰鍰提高標準條
    例第2 條（現已刪除）規定，係就其原定數額提高100 倍折
    算1 日，則本件被告2 人行為時之易科罰金折算標準，應以
    銀元300 元折算1 日，經折算為新臺幣後，應以新臺幣900
    元折算1 日。被告2 人行為後，刑法第41條第1 項前段修正
    為：「犯最重本刑為5 年以下有期徒刑以下之刑之罪，而受
    6 個月以下有期徒刑或拘役之宣告者，得以新臺幣1,000 元
    、2,000 元或3,000 元折算1 日，易科罰金。」，比較修正
    前後之易科罰金折算標準，修正後之規定並未較有利，是綜
    上全部罪刑之結果而為比較，以修正前之刑法較有利於被告
    2 人，應一體適用修正前之刑法規定論處。至刑法第55條就
    想像競合犯增加但書「不得科以較輕罪名所定最輕本刑以下
    之刑」，為法理之明文，非屬法律有變更，無庸為新舊法之
    比較適用，應依一般法律適用原則適用裁判時法（最高法院
    95年11月7 日第21次刑事庭會議決議參照）。
三、核被告丁○○、戊○○○所為，係犯刑法第320 條第2 項之
    竊佔罪。被告丁○○、戊○○○就上開竊佔犯行，有犯意聯
    絡及行為分擔，為共同正犯。被告2 人均係以1 竊佔行為，
    同時侵害多人之法益，而觸犯數罪名之同種想像競合犯，應
    依刑法第55條之規定，從一重處斷。原審以被告2 人竊佔犯
    行事證明確，予以論罪科刑，固非無見，惟：(一)原審判決未
    載明被告2 人竊佔之位置、面積，容有未洽；(二)被告2 人以
    1 竊佔行為，侵害數人之法益，係1 行為觸犯數罪名，為想
    像競合犯，應從一重處斷，原判決並未論及，同有未當。被
    告2 人以否認犯罪為由提起上訴，雖無理由，惟原審判決既
    有上開可議之處，自應由本院予以撤銷改判。爰審酌被告2
    人竊佔之土地面積，竊佔之手段、期間，及其等犯後均否認
    犯行等一切情狀，各量處如主文第2 項所示之刑，並均諭知
    易科罰金之折算標準。
據上論斷，應依刑事訴訟法第455條之1第1項、第3項、第369條
第1 項前段、第364 條、第299 條第1 項前段，刑法第2 條第1
項前段、第320 條第2 項、第1 項、第55條，修正前刑法第28條
、第41條第1 項前段，刑法施行法第1 條之1 第1 項、第2 項前
段，罰金罰鍰提高標準條例第2 條（刪除前），現行法規所定貨
幣單位折算新臺幣條例第2 條，判決如主文。
本案經檢察官己○○到庭執行職務。
中　　華　　民　　國　　96　　年　　6 　　月　　25　　日
                  刑事第三庭  審判長法  官 劉 國 賓
                                    法  官 廖 淑 華
                                    法  官 王 素 珍
以上正本證明與原本無異。
不得上訴。
                                    書記官 吳 伊 婷
中　　華　　民　　國　　96　　年　　6 　　月　　26　　日
附錄本案論罪科刑法條：
中華民國刑法第320條第2項、第1項
（普通竊盜罪、竊佔罪）
意圖為自己或第三人不法之所有，而竊取他人之動產者，為竊盜
罪，處5 年以下有期徒刑、拘役或5 百元以下罰金。
意圖為自己或第三人不法之利益，而竊佔他人之不動產者，依前
項之規定處斷。
前二項之未遂犯罰之。
